【裁判字號】    97,聲,933
【裁判日期】    970919
【裁判案由】    返還提存物
【裁判全文】
臺灣桃園地方法院民事裁定               97年度聲字第933號
聲  請  人  中國信託商業銀行股份有限公司
法定代理人  乙○○
相  對  人  甲○○
上列當事人間聲請返還提存物事件，本院裁定如下：
    主  文
本院九十六年度存字第二二五八號擔保提存事件聲請人所提存之
擔保金新台幣壹拾萬元（八十七年度甲類第三期中央政府建設公
債，債券代號：A 八七一○三號，面額新台幣壹拾萬元），准予
返還。
    理  由
一、聲請人依銀行法及金融機構合併法規定，於民國96年9 月 8
    日正式合併花蓮區中小企業銀行，聲請人中國信託商業銀行
    股份有限公司為合併後存續法人，依法概括承受其相關業務
    及一切權利義務，有行政院金融監督管理委員會96年7 月26
    日金管銀（六）字第09600285840 號函可稽，合先敘明。
二、本件聲請意旨略以：聲請人與相對人間假扣押事件，聲請人
    前依本院96年度裁全字第2671號民事裁定為擔保假扣押執行
    ，曾提供新台幣（下同）10萬元（87年度甲類第3 期中央政
    府建設公債，債券代號：A87103號，面額10萬元）為擔保金
    ，並以本院96年度存字第2258號擔保提存事件提存在案。茲
    因聲請人已撤回上開假扣押執行，並已定20日以上期間通知
    受擔保利益人即相對人行使權利而迄今未行使，爰依法聲請
    裁定返還上開擔保金等語，並提出本院96年度裁全字第2671
    號裁定、96年度存字第2258號提存書、囑託查封登函影本各
    1件為證。
三、按訴訟終結後，供擔保人證明已定20日以上之期間，催告受
    擔保利益人行使權利而未行使者，法院應依供擔保人之聲請
    ，以裁定命返還其提存物，民事訴訟法第104 條第1 項第 3
    款前段定有明文。又該條之規定，於其他依法令供訴訟上之
    擔保者，準用之，同法第106 條亦定有明文。而此所謂訴訟
    終，固應從廣義解釋，包括撤銷假扣押或假處分裁定及執行
    程序終結在內。惟強制執行法第132條已於85年10月9日修正
    增列第3項規定債權人收受假扣押或假處分裁定後已逾30 日
    者不得聲請執行。故假扣押或假處分之供擔保人，於法院撤
    銷假扣押或假處分之執行後，如該假扣押或假處分裁定已逾
    上開30日期間而不得聲請執行時，自不因供擔保人未聲請撤
    銷假扣押或假處分裁定，而影響其依民事訴訟法第106 條準
    用同法第104條第1項第3款規定行使定期催告及返還擔保物
    之權利（最高法院88年度台抗字第682號裁判意旨參照）。
四、經查，聲請人上開所主張對相對人供擔保後為假扣押，嗣於
    96年5 月23日具狀撤回該假扣押執行程序之事實，經本院審
    核上開證物，並調閱本院96年度裁全字第2671號卷宗（內含
    96年度執全字第1935號卷宗）、96度存字第2258號卷宗查核
    無訛，堪信屬實。又聲請人向本院聲請以97年度聲字第 645
    號通知行使權利事件發函限期催告相對人就聲請人前開假扣
    押之執行所受之損害行使權利，相對人已於97年5 月20日收
    受送達，亦經本院依職權調取該96年度聲字第645 號卷宗查
    閱無誤，惟相對人迄未對聲請人行使權利，有本院民事紀錄
    科查詢表2 紙、臺灣臺北地方法院北院隆文人字第09700042
    24號函1 紙附卷為證。又雖聲請人未聲請撤銷本件假扣押裁
    定，惟聲請人於96年4 月16日收受該假扣押裁定，至今已逾
    30日以上，揆諸首揭強制執行法第132 條第3 項之規定，其
    無從再本於前開假扣押裁定為假扣押執行之可能，相對人若
    有損害業已告確定，將來已無繼續受損之虞。從而，聲請人
    聲請返還擔保金，核無不合，應予准許，爰裁定如主文所示
    。
中    華    民    國    97    年    9     月    19    日
                  民事第一庭    法  官  陳雪玉
如對本裁定抗告須於裁定送達後10日內向本院提出抗告狀。
以上正本與原本無異。
中    華    民    國    97    年    9     月    26    日
                                  書記官  吳瓊英


司法院資訊處製作；財團法人民間司法改革基金會備份。
